【裁判字號】    97,審訴,4685
【裁判日期】    971125
【裁判案由】    毒品危害防制條例
【裁判全文】
臺灣高雄地方法院刑事判決            97年度審訴字第4685號
                                    97年度審訴字第5057號
公  訴  人  臺灣高雄地方法院檢察署檢察官
被      告  甲○○
                    現另案於台灣屏東監獄執行中
上列被告因毒品危害防制條例案件，經檢察官提起公訴（97年度
毒偵字第6794號、97年度毒偵字第8532號），本院判決如下：
    主  文
甲○○施用第一級毒品，累犯，處有期徒刑捌月。又施用第一級
毒品，累犯，處有期徒刑柒月。應執行有期徒刑壹年貳月。
    事  實
一、甲○○於民國95年間因施用毒品案件，經本院以95年度毒聲
    字第1684號裁定送觀察、勒戒後，認無繼續施用毒品傾向，
    於95年11月27日執行完畢釋放。又因詐欺、竊盜案件，分經
    本院以94年度簡字第7239號、95年度易字第1855號等判決各
    判處有期徒刑6 月、7 月確定，嗣經減刑，接續執行後，於
    96 年8月6 日執行完畢出監。詎仍未戒絕，復基於施用第一
    級毒品海洛因之犯意，(一)於97年4 月27日19時許，在高雄市
    前鎮區○○街148 巷3 弄1 號5 樓住處內，以針筒注射之方
    式，施用第一級毒品海洛因1 次。嗣於97年4 月28日20時38
    分許，因其為列管毒品人口，經警通知其到場採尿送驗，結
    果呈嗎啡及可待因陽性反應。(二)於97年7 月21日某時許，在
    其位於高雄市○鎮區○○街148 巷3 弄1 號5 樓住處內，以
    針筒注射之方式，施用第一級毒品海洛因1 次。嗣於97年7
    月24日11時許，其因另案在上址為警拘提時，於未被發覺犯
    罪之前，主動坦承施用第一級毒品海洛因，而願接受裁判，
    且經警採集其尿液送驗後，結果呈可待因及嗎啡陽性反應。
二、案經高雄市政府警察局苓雅分局及高雄市政府警察局前鎮分
    局報告臺灣高雄地方法院檢察署檢察官偵查起訴。
    理  由
一、本件被告所犯係死刑、無期徒刑、最輕本刑為3 年以上有期
    徒刑以外之罪，其於準備程序中，就被訴事實為有罪之陳述
    ，經本院告知簡式審判程序之旨，並聽取檢察官及被告之意
    見後，合議庭裁定由受命法官獨任進行簡式審判程序，合先
    敘明。
二、上開犯罪事實，業據被告於本院審理時坦白承認。而被告尿
    液經送高雄市立凱旋醫院及正修科技大學超微量研究科技中
    心鑑驗後，結果均呈嗎啡陽性反應（係以GC／MS方式檢驗）
    ，分別有該院97年8 月4 日濫用藥物尿液檢驗報告及該中心
    97年5 月15日檢驗報告可參。爰審酌(一)氣相層析質譜儀（GC
    ／MS）乃目前就藥物篩檢結果必須進一步確認時最常採用之
    確認方法，因此在良好的操作條件之下，以氣相層析質譜儀
    作藥物及其代謝物之定性及定量分析，幾乎不會有偽陽性反
    應產生，業經行政院國軍退除役官輔導委員會台北榮民總醫
    院於83年4 月7 日以（83）北總內字第03059 號函示明確。
    (二)又海洛因係嗎啡經化學合成之半人工合成品，毒性倍於嗎
    啡，其經吸食或施打入人體，經新陳代謝作用又分解成嗎啡
    ，故海洛因在進入人體後，均以嗎啡型態排於尿液中，故於
    吸食或施打海洛因者尿液中，可檢出嗎啡陽性反應，業經憲
    兵司令部80年5 月7 日以（80）鑑驗字第1746號函示明確。
    從而，被告尿液經以氣相層析質譜儀鑑驗後，結果呈嗎啡陽
    性反應，已如前述，是依前開函示意旨，被告自白核與事實
    相符，其施用第一級毒品海洛因2 次之犯行，均堪以認定。
三、論罪科刑部分：
  (一)按犯毒品危害防制條例第10條之罪，經觀察、勒戒後，認無
    繼續施用毒品之傾向，應即釋放，並為不起訴處分；認有繼
    續施用毒品之傾向者，應由檢察官聲請法院裁定令入戒治處
    所施以強制戒治，至無繼續戒治之必要，強制戒治期滿，應
    即釋放，由檢察官為不起訴處分。經觀察勒戒、強制戒治執
    行完畢釋放後，5 年內再犯第10條之罪，依93年1 月9 日修
    正施行之毒品危害防制條例第23條第2 項規定意旨，應由檢
    察官偵查起訴。又依修正後之規定，僅限於「初犯」及「5
    年後再犯」二種情形，始應先經觀察、勒戒或強制戒治程序
    。倘被告於5 年內已再犯，經依法追訴處罰，縱其第3 次（
    或第3 次以上）再度施用毒品之時間，在初犯經觀察、勒戒
    或強制戒治執行完畢釋放5 年以後，已不合於「5 年後再犯
    」之規定，且因已於「5 年內再犯」，顯見其再犯率甚高，
    原實施觀察、勒戒或強制戒治，已無法收其實效，即應依該
    條例第10條處罰（最高法院97年度第5 次刑事庭會議決議參
    照）。
  (二)查被告前因違反毒品危害防制條例案件，經本院以95年度毒
    聲字第1684號裁定送觀察、勒戒後，認無繼續施用毒品傾向
    ，於95年11月27日執行完畢釋放等情，有臺灣高雄地方法院
    檢察署刑案資料查註紀錄表、臺灣高等法院被告前案紀錄表
    及臺灣高雄地方法院被告院內索引卡紀錄表可證。因被告於
    觀察、勒戒執行完畢後，5 年內再犯本件毒品危害防制條例
    第10條之罪，是依前開說明，應依法論科。
  (三)另海洛因為毒品危害防制條例所稱之第一級毒品，此觀諸該
    條例第2 條第2 項第1 款甚明，被告施用上開毒品，核其所
    為，係違反毒品危害防制條例第10條第1 項施用第一級毒品
    罪。被告各次施用第一級毒品前持有第一級毒品之行為，本
    應各論以持有之罪，惟各該次持有毒品之低度行為為其後施
    用毒品之高度行為所吸收，均不另論罪。被告前因詐欺、竊
    盜案件，分經本院以94年度簡字第7239號、95年度易字第18
    55號等判決各判處有期徒刑6 月、7 月確定，嗣經減刑，接
    續執行後，於96年8 月6 日執行完畢出監之事實，有上開前
    案紀錄表可參，其受有期徒刑執行完畢後，5 年內故意再犯
    本件有期徒刑以上之2 罪，均為累犯，應依刑法第47條第1
    項之規定，均加重其刑。又被告於97年7 月24日11時許，因
    另案為警拘提時，於未被發覺犯罪之前，主動坦承於97年7
    月21日施用第一級毒品海洛因，而願接受裁判之事實，有警
    詢筆錄可參，堪認符合自首之要件，此部分依刑法第62條前
    段之規定，減輕其刑，並先加而後減。被告上開2 犯行，犯
    意各別，行為互殊，應予分論併罰。爰審酌被告經觀察、勒
    戒後，均未戒絕毒品，另再施用毒品，顯見其自制力不足，
    無法擺脫毒品，故應藉由刑罰之執行，以收教化之功能，並
    參以被告犯後坦承施用毒品犯行，所犯係自傷行為，尚未害
    及他人，及被告施用第一級毒品2 次等一切情狀，分別量處
    如主文所示之刑，並定其應執行之刑，以資懲儆。
據上論斷，應依刑事訴訟法第273 條之1 第1 項、第299 條第1
項前段，毒品危害防制條例第10條第1 項、刑法第11條前段、第
47條第1 項、第62條前段、第51條第5 款，判決如主文。
本案經檢察官羅水郎到庭執行職務。
中    華    民    國    97    年    11    月    25    日
                  刑事第七庭    法  官  方百正
以上正本證明與原本無異。
如不服本判決應於收受送達後10日內向本院提出上訴書狀，並應
敘述具體理由；如未敘述上訴理由者，應於上訴期間屆滿後20日
內向本院補提理由書（均須按他造當事人之人數附繕本）「切勿
逕送上級法院」。
中    華    民    國    97    年    11    月    25    日
                                書記官  黃園芳
附錄本判決論罪科刑所依據之法條
毒品危害防制條例第10條
施用第一級毒品者，處 6 月以上 5 年以下有期徒刑。
施用第二級毒品者，處 3 年以下有期徒刑。


司法院資訊處製作；財團法人民間司法改革基金會備份。
